【裁判字號】    96,抗,1151
【裁判日期】    970219
【裁判案由】    聲明異議
【裁判全文】
臺灣高等法院臺中分院刑事裁定          96年度抗字第1151號
抗告人
即受刑人   甲○○
上列抗告人因聲明異議案件，不服臺灣臺中地方法院中華民國96
年11月27日所為裁定（96年度聲字第3024號），提起抗告，本院
裁定如下：
    主  文
抗告駁回。
    理  由
一、本件抗告人即受刑人甲○○（下稱抗告人）抗告意旨略以：
    (一)、因送達地非戶籍地，非法送達不能指抗告人拒收。原審
    誤斷抗告人本人簽收即非事實，故應更正上揭誤記，另原審
    裁定第三頁25行台中縣誤為台中市及第四頁25-30行非一審
    未送達，而係三審判決未合法送達，亦請一併更正。(二)執行
    指揮權歸屬檢察官，檢察官執行前需先查核發交執行全卷、
    確定判決認事用法有無違背法令或再審事由以為前提，如明
    顯違背法令之確定判決，檢察官不得指揮執行，且應製作非
    常意見上訴書，再將全卷送呈檢察總長提起非常上訴以杜枉
    判及冤獄，否則即為刑法第127條違法執行。請准撤銷該執
    行之不當指揮云云。
二、原審法院以：
    (一)、按裁判除關於保安處分者外，於確定後執行之，刑事訴
    訟法第456條前段定有明文。是裁判一經確定，非依法定程
    序，不能停止其執行之效力；又執行機關對於審判機關所為
    之裁判，無審查內容之權，故裁判是否違法，並非執行機關
    所得過問（最高法院87年度臺抗字第80號裁定意旨參照）。
    抗告人因偽造文書案件，經最高法院以96年度臺上字第354
    號判決，判處有期徒刑一年二月確定，臺灣臺中地方法院檢
    察署檢察官據以執行，即無不當。抗告人以其前揭刑事案件
    於臺灣高等法院臺中分院審理中，審判長不准輔佐人莊輝楠
    答辯為由，認原確定判決違背法令，應依其他法定程序以求
    救濟，不得據為對檢察官執行之指揮聲明異議之適法理由。
    (二)、按判決應宣示之，但不經言詞辯論之判決，不在此限，
    刑事訴訟法第224條第1項定有明文。又裁判製作裁判書者，
    除有特別規定外，應以正本送達於當事人、代理人、辯護人
    及其他受裁判之人，同法第227條第1項亦有明定。是裁判如
    經宣示者，於宣示時對外發生效力；如未經宣示、公告時，
    則於該裁判送達於當事人、代理人、辯護人或其他受裁判之
    人時，始對外發生裁判之效力。而經宣示之判決，於最後審
    理事實法院宣示判決後始行發生之事實，既非該法院所得審
    判，即為該案判決之既判力所不及，其既判力對於時間效力
    之範圍，應以最後審理事實法院之宣示判決日為判斷之標準
    ，因而得上訴於高等法院之第一審刑事判決經宣示者，如未
    據上訴，其既判力之時點，固應至宣判之日；惟若第一審之
    確定判決，因未經言詞辯論，而未宣示及對外公告，即應以
    其正本最先送達於當事人之時，對外發生效力，而以之為該
    確定判決既判力範圍之時點（最高法院95年度臺非字第99
    號判決意旨參照）。本件抗告人所犯偽造文書案件，經最高
    法院於96年1月18日，以96年度臺上字第354號判決駁回上訴
    而告確定。上開最高法院之確定判決，因未經言詞辯論、未
    經宣示，揆諸上開說明，自應以最先送達於當事人之時，對
    外發生效力。經查，最高法院檢察署於96年1月29日業以臺
    秋字第0960001351號函檢送包含上開確定判決在內之本案卷
    證資料至臺灣高等法院臺中分院檢察署；復經臺灣高等法院
    臺中分院檢察署於96年2月5日，以中分檢茂嚴94上蒞1554
    字第0003189號函送臺灣臺中地方法院檢察署等情，有上開
    函文二份附於臺灣臺中地方法院檢察署96年度執字第1944號
    卷（下稱「本案執行卷」）可按。準此，該確定判決至遲於
    96年1月29日即已送達於最高法院檢察署，而對外生效等情
    ，應可確定。又查，最高法院於為上開判決後，業於96年1
    月30日以郵務送達之方式，送達本件判決書至抗告人之住所
    臺中市（為縣之誤）潭子鄉○○路51巷20號，抗告人本人在
    場，經其（或郵差）在最高法院郵務送達公文封上蓋用「甲
    ○○」之印文後，抗告人拒絕收受該確定判決，又不允許辦
    理留置送達，復不允許黏貼送達通知書致不能辦理寄存送達
    等情，有最高法院郵務送達公文封及其上訴訟（行政）文書
    不能送達事由報告書各一份附於本案執行卷可查。惟查，抗
    告人既拒絕收受上開確定判決，復阻撓郵差辦理留置送達及
    寄存送達，則在抗告人應受送達處所並非不明，而與公示送
    達要件不符之情形下，致確定判決無法以前揭方式送達於抗
    告人，若謂檢察官即不得依據確定判決發執行指揮書，無異
    鼓勵受科刑判決之受刑人，均可以此方式逃避確定判決之執
    行，勢將嚴重影響國家刑罰權之實現。況1.最高法院於寄送
    確定判決書於當事人前，均會以平信先行送達主文予當事人
    知悉等情，有本院電話紀錄一份在卷可參。2.抗告人之選任
    辯護人林志忠律師，已於96年1月30日收受上開確定判決正
    本乙節，有最高法院送達證書附於執行卷可證。3.受刑人前
    於96年3月5日，向臺灣臺中地方法院檢察署提出「刑事敬告
    鈞長莫當法匠應當包公勿執行糾正平反枉判請求狀」，其內
    容已就其認為上開確定判決違背法令之處，逐一臚列、批判
    。足認抗告人至遲於96年3月5日，即已詳閱上開最高法院判
    決無訛。(三)、第一審判決正本縱未合法送達，然檢察官對於
    第一審判決不服已提起上訴，上訴人在原審曾到庭應訊及辯
    論，已足以行使其訴訟上之權利，其審級利益並未被剝奪而
    受影響，此項訴訟程序之違背縱屬實在，亦於判決主旨不生
    影響，自不得據為適法之第三審上訴理由（最高法院84年度
    臺上字第1095號判決意旨參照）。是判決未送達於其中一造
    當事人時，若於當事人之訴訟法上權益無影響時，亦不影響
    其後程序之效力。本案檢察官於前開判決確定後，在抗告人
    已知悉、判決內容之情形下，依法通知抗告人於96年5月8日
    到案執行，有何不當之處。認抗告人聲明異議，為無理由，
    裁定駁回。
三、查：(一)、按裁判除關於保安處分者外，於確定後執行之。又
    執行裁判由為裁判法院之檢察官指揮之。刑事訴訟法第456
    條前段及第457條第1項前段分別定有明文。本件抗告人因犯
    行使偽造私文書罪，經臺灣臺中地方法院以93年度訴字第
    603號判處有期徒刑1年2月，經上訴本院94年度上訴字第822
    號予以駁回，再經上訴最高法院96年度台上字第354號駁回
    上訴，並於96年1月18確定，此有臺灣高等法院被告前案紀
    錄表在卷可稽，臺中地院檢察署執行檢察官依該確定判決通
    知抗告人到案執行，並無不當。(二)、再按提起非常上訴必須
    原確定判決之審判係違背法令，始足當之，此觀諸刑事訴訟
    法第441條規定甚明。又非常上訴係由最高法院檢察署檢察
    總長向最高法院提起之非常救濟程序，目的在求統一法律之
    適用，故檢察官是否依刑事訴訟法第442條規定，添具意見
    書將該案卷宗及證物送交最高法院檢察署檢察總長，提起非
    常上訴，均非關執行之指揮，本不屬刑事訴訟法第484條聲
    明異議之範圍；且對於確定判決提起非常上訴，於刑事訴訟
    法並無停止執行之明文，臺灣臺中地方法院檢察署執行檢察
    官依該確定判決指揮執行，亦無不當。(三)、抗告人另以原審
    裁定第三頁25行台中縣誤為台中市、第三審裁定誤為第一審
    裁定之情形，要求更正原裁定。按依據司法院大法官會議釋
    字第43號解釋意旨，刑事判決文字，顯係誤寫，而不影響於
    全案情節與判決之本旨者，參照民事訴訟法第232條規定，
    即得以裁定更正之，故而此種顯然之錯誤並不影響全案情節
    及原裁定之本旨，自難認原裁定有予撤銷之必要。本件原審
    裁定以抗告人之聲明異議為無理由，裁定駁回抗告人之聲明
    異議，並無不當。抗告人仍以上開理由指摘原審裁定不當，
    其抗告為無理由，應予駁回。
四、據上論斷，應依刑事訴訟法第412條前段，裁定如主文。
中    華    民    國    97    年     2    月    19    日
            刑事第九庭  審判長法  官  陳  筱  珮
                              法  官  康  應  龍
                              法  官  趙  春  碧
上列正本證明與原本無異。
如不服本裁定，應於裁定送達後五日內向本院提出抗告狀。
                              書記官  蘇  昭  文
中    華    民    國    97    年    2     月    20    日


司法院資訊處製作；財團法人民間司法改革基金會備份。
